【裁判字號】    99,台上,6204
【裁判日期】    991007
【裁判案由】    偽造文書
【裁判全文】
最高法院刑事判決            九十九年度台上字第六二０四號
上  訴  人  台灣高等法院台中分院檢察署檢察官
被      告  甲○○
            乙○○
上列上訴人因被告等偽造文書案件，不服台灣高等法院台中分院
中華民國九十七年十二月三十日第二審判決（九十七年度上易字
第九四０號，起訴案號：台灣台中地方法院檢察署九十六年度偵
字第一九四五四、一九四五五號），提起上訴，本院判決如下：
    主  文
上訴駁回。
    理  由
按刑事訴訟法第三百七十七條規定，上訴於第三審法院，非以判
決違背法令為理由，不得為之。是提起第三審上訴，應以原判決
違背法令為理由，係屬法定要件。如果上訴理由書狀並未依據卷
內訴訟資料，具體指摘原判決不適用何種法則或如何適用不當，
或所指摘原判決違法情事，顯與法律規定得為第三審上訴理由之
違法情形，不相適合時，均應認其上訴為不合法律上之程式，予
以駁回。本件原判決已敘明被告甲○○、乙○○所為無牽連犯稅
捐稽徵法第四十一條、商業會計法第七十一條第五款等犯行之理
由稽詳，從形式上觀察，無悖於經驗法則與論理法則，尚難漫指
為違法；原審斟酌被告等之辯護人提出應由告訴人提出不利被告
等證據之辯解（見原審卷第一五二頁）後，基於被告不自證己罪
原則，未依檢察官之聲請命被告等提出相關帳冊，不能指為違法
。至卷附財政部台灣省中區國稅局台中縣分局相關函覆資料縱附
有元賀等公司相關股利計算為零之資料，亦與原判決論載該等資
料，未見有何內容虛偽填載本案告訴人丙○○領取股息紅利之財
務報表或會計文件之說明具直接之關聯性，無理由矛盾之違法。
檢察官此部分之上訴已非適法。再本院為法律審，應以第二審判
決所確認之事實為基礎，據以判斷原審判決是否違背法令，故於
第二審判決後，不得主張新事實或提出新證據為其第三審之上訴
理由。本件依卷附聲請簡易判決處刑書（含併辦意旨書）記載之
犯罪事實及其證據並所犯法條欄，乃指訴被告等均係犯刑法第二
百十六條、第二百十五條之行使業務上文書登載不實罪嫌（見第
一審卷第二頁正背面，原審卷第二五頁，第八號偵查卷第一三二
頁正背面），並未指及被告等偽造扣繳憑單前，尚須偽造盈餘分
配之股東決議，有偽造該決議之行使偽造私文書之行為。被告等
被訴上揭案件，原審係依刑法第二百十六條、第二百十五條之業
務上文書登載不實罪為論處，核屬刑事訴訟法第三百七十六條第
一款之案件。依首開說明，既經第二審判決，本不得上訴於第三
審法院；且依卷證，本件第一審檢察官於第一審審判期日陳述起
訴概要：「詳起訴書所載之犯罪事實」（見第一審卷第二十頁、
第四二頁背面），並僅論告：「被告二人已經坦承犯行，所為涉
犯刑法第二百十六條、第二百十五條之罪嫌，請求依法判決。」
（同上卷第四四頁背面）未及於行使偽造私文書之罪；檢察官於
第二審言詞辯論終結前，對被告等所涉罪名雖爭執尚牽連犯稅捐
稽徵法第四十一條、商業會計法第七十一條第五款之罪名（見原
審卷第四頁、第二九頁正背面），惟亦僅論告：「．．，原審（
第一審）判決已認定被告填載不實，牽連到商業會計法第七十一
條第一項，原審未一併處斷，請鈞院一併審酌」（同上卷第一五
四頁）。同未爭執或主張被告等涉犯行使偽造私文書罪名。迨第
二審判決之後，提起本件第三審上訴，始主張被告等另涉犯刑法
第二百十六條、第二百十條之行使偽造私文書罪，本院自無從審
酌。另刑事訴訟法第三百八十二條第一項所謂上訴書狀應敘述上
訴之理由，係指上訴書狀本身應敘述上訴理由而言，非可引用或
檢附其他文書代替，以為上訴之理由。蓋刑事訴訟法規定各種文
書之製作，應具備一定之程式，其得引用其他文書者，必有特別
之規定始可，否則，即難認其上訴已合法律上之程式。檢察官上
訴意旨之末另檢附告訴人所提刑事請求上訴狀以為上訴理由，此
部分自難認其上訴合於法律上之程式。綜上，應認檢察官之上訴
為不合法，予以駁回。
據上論結，應依刑事訴訟法第三百九十五條前段，判決如主文。
中    華    民    國  九十九  年    十    月    七    日
                      最高法院刑事第十一庭
                          審判長法官  石  木  欽
                                法官  洪  佳  濱
                                法官  韓  金  秀
                                法官  段  景  榕
                                法官  周  煙  平
本件正本證明與原本無異
                                      書  記  官
中    華    民    國  九十九  年    十    月   十二   日
                                                     m

司法院資訊處製作；財團法人民間司法改革基金會備份。
